【裁判字號】    92,交聲,1213
【裁判日期】    921128
【裁判案由】    違反道路交通管理處罰條例聲明異議
【裁判全文】
臺灣臺北地方法院交通事件裁定                  九十二年度交聲字第一二一三號
    原處分機關  臺北市交通事件裁決所
    異  議  人
    即受處分人  甲○○  男  三十七歲（民國五十五年十月二十九日生）
右列受處分人因違反道路交通管理處罰條例案件，對於臺北市交通事件裁決所九十二
年八月二十九日所為之處分（原處分：北市裁三字第裁二二─ＡＸＸ○二六九八三號
），聲明異議，本院裁定如左：
    主  文
異議駁回。
    理  由
一、按汽車行近行人穿越道前，應減速慢行，遇有行人穿越時，無論有無交通警察指
    揮或號誌指示，均應暫停讓行人先行通過，道路交通安全規則第一百零三條定有
    明文。次按汽車駕駛人，駕駛汽車，有左列情形之一者，處新臺幣六百元以上一
    千八百元以下罰鍰：(二)行近行人穿越道，行人穿越道有行人穿越時，不暫停讓行
    人先行通過者；汽車駕駛人，駕駛汽車有左列情形之一者，吊銷其駕駛執照：(四)
    違反道路交通安全規則，因而肇事致人死亡者；汽車駕駛人，曾依本條例其他各
    條規定吊銷駕駛執照者，一年內不得考領駕駛執照，道路交通管理處罰條例第四
    十四條第一項第二款、第六十一條第一項第四款、第六十七條第三項規定甚明。
二、本件異議人即受處分人甲○○於九十二年四月二十一日上午七時許，駕駛車牌號
    碼ＣＣ─二五三號營業大客車沿臺北市○○區○○路四段一九○巷由東往西方向
    行駛，行經興隆路四段路口左轉興隆路四段時，適有行人黃道連在興隆路四段路
    口由西往東方向穿越行人穿越道，異議人駕駛上開汽車行近行人穿越道前，疏未
    暫停讓行人黃道連先行通過，致汽車右前車頭撞及黃道連，造成黃道連倒地顱內
    出血，經送往臺北市立萬芳醫院救治，於同年月二十八日不治死亡，經臺北市政
    府警察局於同年五月十九日以北市警交大字第ＡＸＸ○二六九八三號舉發違反道
    路交通管理事件通知單舉發，原處分機關並於同年八月二十九日以異議人違反道
    路交通管理處罰條例第四十四條第一項第二款、第六十一條第四項及第六十七條
    第三項規定，以北市裁三字第裁二二─ＡＸＸ○二六九八三號裁決書裁處異議人
    罰鍰新臺幣一千二百元，吊銷駕駛執照，一年內不得考領駕駛執照等情，有上開
    舉發違反道路交通管理事件通知單、裁決書、道路交通事故現場圖、交通事故分
    析研判表各一件在卷可憑，並經本院調取臺灣臺北地方法院檢察署九十二年偵字
    第一○六六一號偵查卷核閱無訛。
三、本件異議人固坦承於右揭時地駕駛上開營業大客車右前車頭撞及黃道連，致黃道
    連送醫不治死亡之事實，惟辯稱：行人黃道連係從路邊停放車輛間竄出，斜行進
    入行人穿越道，因營業大客車在轉彎時易產生視線上死角，其無法看見行人，故
    就當時情形，行人穿越道上無行人之存在，並未暫停讓行人先行通過之情形云云
    。經查，行人黃道連於右揭時地係行走於行人穿越道上遭異議人駕駛之營業大客
    車撞擊致死事實，為異議人所是認，復有臺北市政府警察局文山分局交通分隊交
    通事故談話紀錄表影本一紙及臺灣臺北地方法院檢察署九十二年偵字第一○六六
    一號偵查卷影本一冊存卷可佐。觀諸異議人於警詢時供稱：一位行人（黃道連）
    稱著雨傘，傘遮住臉部，突然由行人穿越道上相向東走出，其見狀急煞車，但車
    輛右前車頭仍撞及行人身體，行人倒地；其看到行人時已來不及按喇叭等語（見
    上開交通事故談話紀錄表、九十二年偵字第一○六六一號偵查卷甲○○九十二年
    四月二十一日警詢筆錄），復參以肇事地點上開營業大客車左前輪煞車痕為一點
    三公尺，右前輪煞車痕為一點六公尺，煞車痕起始於行人穿越道邊線，有上開道
    路交通事故現場圖可稽，足見異議人於右揭時地駕車撞及黃道連之前，確實看見
    黃道連行走於行人穿越道上，而後緊急煞車，則異議人辯稱其未看見行人，行人
    穿越道上無行人之存在云云，不足採信。況異議人駕駛營業大客車業已十二年，
    經被告於偵查中供明在卷（見右揭偵查卷九十二年六月二十五日訊問筆錄），其
    明知營業大客車於轉彎時容易產生視線上死角，於駕車轉彎時本應更加注意汽車
    前後左右之車輛行人，以確保安全，異議人竟疏未注意及此而肇事，不能託辭卸
    責。從而本件被害人黃道連之死亡，係肇因於異議人駕車行近行人穿越道，行人
    穿越道有行人穿越時，不暫停讓行人先行通過之違規行為，殆無疑義，是以異議
    人以前開情詞置辯，顯係事後圖卸之詞，諉無可採，其違反前開道路交通安全規
    則第一百零三條規定，因而肇事致人死亡之事實，堪以認定。綜上所述，原處分
    機關據以援引首揭規定裁處，並無不當，本件異議為無理由，應予駁回。
四、據上論斷，應依道路交通案件處理辦法第十九條，裁定如主文。
中      華      民      國    九十二    年      十一    月    二十八    日
                                    臺灣臺北地方法院交通法庭
                                        法  官  張筱琪
又正本證明與原本無異
如不服本裁定應於送達後五日內向本院提出抗告狀
                                        書記官  林佳蘋
中      華      民      國    九十二    年     十二     月      九      日


司法院資訊處製作；財團法人民間司法改革基金會備份。
